臺灣基隆地方法院民事判決　　　　　　　 100年度訴字第24號
原　　　告　大直煤氣有限公司
法定代理人　陳冠丰
訴訟代理人　張聯珠
被　　　告　傅彩瑩
被　　　告　杜振發
上列當事人間請求還款事件，本院於中華民國100.年７月27日辯
論終結，茲判決如下：
    主  文
被告傅彩瑩應給付原告新臺幣柒拾萬玖仟元及自民國一百年二月
一日起至清償日止按年息百分之五計算之利息。
被告杜振發應給付原告新臺幣伍拾玖萬伍仟元及自民國一百年二
月一日起至清償日止按年息百分之五計算之利息。
訴訟費用新臺幣壹萬參仟玖佰陸拾玖元，由被告傅彩瑩負擔新臺
幣柒仟伍佰玖拾伍元，餘新臺幣陸仟參佰柒拾肆元由被告杜振發
負擔。
本判決命被告傅彩瑩給付部分，於原告以新臺幣貳拾參萬陸仟元
為被告供擔保後，得為假執行。
本判決命被告杜振發給付部分，於原告以新臺幣貳拾萬元為被告
供擔保後，得為假執行。
    事實及理由
一、本件原告起訴主張：被告２人為夫妻，自創五教性向協會，
    被告杜振發自任為會長。原告法定代理人陳冠丰於民國（下
    同）78年間結識被告２人後，被告２人即假藉神明意旨，誆
    稱須收陳冠丰為徒，藉此掌控陳冠丰及其家庭，進而染指陳
    冠丰負責經營之正豐煤氣有限公司（下稱正豐公司）及原告
    大直煤氣有限公司（下稱原告）。91年12月間，被告２人更
    以神明表示要入股原告為由，要求陳冠丰同意讓被告２人增
    資入股，而由被告２人取得原告11分之５之出資額。嗣被告
    ２人即利用保管原告財務資料之機會，擅自簽發原告所有如
    附表所示之支票兌領。被告２人並非原告之股東，經臺灣臺
    北地方法院99年度2444號民事判決確認在案，其２人擅自兌
    領原告上開票據，即屬無理且為無據等情，為此，依不當得
    利之法律關係，請求判決：被告傅彩瑩應給付原告709,000.
    元及自起訴狀繕本送達被告之翌日（即100.年２月１日）起
    至清償日止按年息５％計算之利息，被告杜振發應給付原告
    595,000.元及自起訴狀繕本送達被告之翌日（即100.年２月
    １日）起至清償日止按年息５％計算之利息。並陳明：請准
    供擔保宣告假執行（即為以供擔保為條件之假執行宣告）。
二、被告２人則均以：被告杜振發原係原告之關係企業正豐公司
    之員工，被告傅彩瑩則因陳冠丰向伊借款3,000,000.元，而
    於91年12月16日與陳冠丰簽署「正豐、大直煤氣有限公司合
    作經營與償債協議書」，與陳冠丰合作經營原告公司，並依
    該協議書第４條之約定：「乙方（即陳冠丰）自承財務規劃
    失敗，故由甲方（即被告傅彩瑩）負責財務管理……」，保
    管原告設於臺北市第九信用合作社大直分社（下稱九信大直
    分社）甲存帳號0000000000000號及乙存帳號0000000000000
    號帳戶之存摺。並經被告傅彩瑩依原告之經常開銷或陳冠丰
    清償私人債務之需要，由被告傅彩瑩設於九信大直分社乙存
    0000000000000.號帳戶內、以語音轉帳之方式、將資金轉匯
    於原告之上開甲存帳戶內，再由被告傅彩瑩簽發原告之甲存
    支票，交由陳冠丰兌領。本件原告所指如附表所示之支票，
    其票款亦均經被告傅彩瑩以上開方式存入原告之上開甲存帳
    戶內，該等票據所示金額雖均為被告２人所領取，然或用以
    支付陳冠丰對於被告杜振發之欠款及利息、杜振發於正豐公
    司之薪資及殘障補助款，或用以清償陳冠丰依上開協議書對
    於被告傅彩瑩所負之借款債務，伊等並非擅自挪用，自非不
    當得利。又被告傅彩瑩除分別於92年９月５日及95年７月31
    日自伊設於九信大直分社之乙存帳戶中匯入468,750.元及25
    萬元外，伊等另分別以金融卡轉帳之方式，自被告傅彩瑩設
    於九信大直分社之上開帳戶及基隆市農會00000000000000號
    乙存帳戶、被告設於九信大直分社0000000000000000號乙存
    帳戶，將多筆款項匯入陳冠丰設於統一證券000000000000號
    之帳戶內，原告及陳冠丰因此亦受有金額為2,776,760.元之
    不當得利，故縱伊等兌領附表所示支票之票面金額為不當得
    利，伊等亦主張與原告之前開債權抵銷等語，資為抗辯。
三、查原告主張：附表所示支票係被告２人所簽發，並經被告２
    人所兌領（被告傅彩瑩兌領金額為709,000.元，被告杜振發
    兌領金額為595,000.元）等事實，為被告所不爭，並有原告
    提出如附表所示之支票影本在卷可證，原告此部分之主張自
    堪信為真實。至被告是否有權兌領附表所示支票之票款？被
    告雖以上開情詞（詳見上二、所述）抗辯，惟查：原告係依
    公司法規定設立之社團法人，為一權利主體，自得為財產之
    所有人。原告之財產，最初雖源於股東之出資，然於公司設
    立後，即與股東之財產分離，而為公司之財產。被告傅彩瑩
    縱為原告之股東，亦不得將公司之財產用以支付公司董事對
    於個人之債務或用以清償與公司營業活動無關之交易行為所
    生之債務。本件被告２人所指陳冠丰對於被告杜振發之欠款
    及其利息、正豐公司對於被告杜振發之薪資及殘障補助款債
    務，支付陳冠丰對於被告傅彩瑩之借款債務等，均非原告之
    債務，被告傅彩瑩簽發並兌領附表所示支票支票款，即係以
    原告之財產，用以清償與公司營業之交易行為無關之陳冠丰
    或正豐公司之債務，自屬無據。又陳冠丰雖為原告之董事，
    惟與原告係為不同之權利義務主體，被告２人縱曾匯款至陳
    冠丰設於統一證券之前開帳戶，亦不因此而使原告對於被告
    ２人負有債務。至被告傅彩瑩雖曾於92年９月５日及95年７
    月31日匯款至原告之甲存帳戶，然所匯款項或可能為被告傅
    彩瑩對於原告之出資，或可能係被告傅彩瑩清償對於原告之
    債務，其原因不一而足。加以被告２人復未能舉證證明原告
    之受有前開款項係無法律上原因，自無足為被告有利之認定
    。綜上，被告上開之抗辯，自難採信。
四、按「無法律上原因而受有利益，致他人受有損害者，應返還
    其利益。」民法第0179條前段定有明文。本件被告兌領附表
    所示支票之金額，用以支付陳冠丰對於被告杜振發之欠款及
    該款之利息或杜振發於正豐公司之薪資及殘障補助款，或用
    以支付陳冠丰依上開協議書對於被告傅彩瑩之借款債務，使
    原告受有上開票據所載票面金額之損害，被告２人並因此受
    有利益；從而原告依不當得利之法律關係，請求被告傅彩瑩
    應給付原告709,000.元及自起訴狀繕本送達被告之翌日（即
    100.年２月１日）起至清償日止按年息５％計算之利息，被
    告杜振發應給付原告595,000.元及起訴狀繕本送達被告杜振
    發之翌日（即100.年２月１日）起至清償日止按年息５％計
    算之利息，均有依據，應予准許。
五、訴訟費用（即裁判費）13,969元，依民事訴訟法第85條第１
    項但書、第78條之規定，由被告傅彩瑩負擔7,595.元，其餘
    之6,374.元由被告杜振發負擔，爰一併確定其數額如主文第
    ３項所示。
六、原告陳明願供擔保，聲請宣告假執行，經核亦無不合，爰酌
    定相當之擔保金額，一併准許之。
七、本件結論已明，兩造其餘之攻擊防禦方法及舉證，已與結論
    無關，故不再一一論究，併予敘明。
八、據上論結，本件原告之訴有理由，依民事訴訟法第85條第１
    項、第78條、第0390條第２項，判決如主文。
中    華    民    國    100   年    8     月    10    日
                  民事庭法      官  林金發
以上正本係照原本作成。
如不服本判決，應於本判決送達後20日內向本院提出上訴狀（並
附繕本）及繳納上訴裁判費，上訴於臺灣高等法院。如委任律師
提起上訴者，應一併繳納上訴審裁判費，否則逕予駁回其上訴。
中    華    民    國    100   年    8     月    10    日
                        法院書記官  林建清
┌───────────────────────────────────┐
│附表（100年度訴字第24號）：                                           │
├──┬──────┬───────┬─────┬─────┬─────┤
│編號│發   票   日│付   款   人  │ 票面金額 │ 支票號碼 │兌  領  人│
│    │（ 民  國 ）│              │（新臺幣）│          │          │
├──┼──────┼───────┼─────┼─────┼─────┤
│ １ │92年４月２日│臺北市第九信用│199,000元 │CE0000000 │  傅彩瑩  │
│    │            │合作社大直分社│          │          │          │
├──┼──────┼───────┼─────┼─────┼─────┤
│ ２ │93年３月11日│  同      上  │495,000元 │CE0000000 │  杜振發  │
├──┼──────┼───────┼─────┼─────┼─────┤
│ ３ │94年10月２日│  同      上  │100,000元 │CE0000000 │  傅彩瑩  │
├──┼──────┼───────┼─────┼─────┼─────┤
│ ４ │95年３月17日│  同      上  │100,000元 │CE0000000 │  傅彩瑩  │
├──┼──────┼───────┼─────┼─────┼─────┤
│ ５ │95年９月15日│  同      上  │100,000元 │CE0000000 │  傅彩瑩  │
├──┼──────┼───────┼─────┼─────┼─────┤
│ ６ │95年10月17日│  同      上  │210,000元 │CE0000000 │  傅彩瑩  │
├──┼──────┼───────┼─────┼─────┼─────┤
│ ７ │96年２月26日│  同      上  │100,000元 │CE0000000 │  杜振發  │
└──┴──────┴───────┴─────┴─────┴─────┘